臺灣桃園地方法院刑事判決　　　　　　　99年度交訴字第43號
公　訴　人　臺灣桃園地方法院檢察署檢察官
被　　　告　蕭宇志
上列被告因肇事遺棄罪等案件，經檢察官提起公訴（98年度偵字
第28090 號），本院判決如下：
    主  文
蕭宇志服用酒類，不能安全駕駛動力交通工具而駕駛，累犯，處
有期徒刑捌月。
被訴肇事致人傷而逃逸部分，無罪。
    事  實
一、蕭宇志前因多次犯公共危險酒後不能安全駕駛案件，分經臺
    灣臺北地方法院以九十一年度交易字第十二號判決，分別判
    處罰金二萬元（即新臺幣六萬元）、有期徒刑三月、有期徒
    刑六月，有期徒刑部分合併定應執行有期徒刑八月；復經臺
    灣板橋地方法院以九十二年度交簡字第七六三號判決，判處
    有期徒刑六月；再經臺灣臺北地方法院判決有期徒刑十月，
    經上訴臺灣高等法院以九十四年度交上易字第一九六號判決
    上訴駁回確定；又經臺灣士林地方法院以九十六年度交易字
    第三七四號判決，判處有期徒刑十月，經依法減刑為有期徒
    刑五月確定。上述各徒刑之指揮書執畢日期為九十七年十一
    月一日，於同年八月十四日因執行徒刑及易科罰金而執行完
    畢。竟仍不知悔改，復於九十八年十一月二十五日下午五時
    許，在桃園市○○路○段九十八巷五十二號八樓之三其友人
    邱文德住處與邱文德共同飲酒，至當日晚間十八時三十分許
    ，明知其酒醉注意力偏低，已達不能安全駕駛動力交通工具
    之程度，竟仍於酒後騎乘車牌號碼PJ2-100號重型機車上路
    ，擬返回八德市住處。甫行經桃園市○○路○段九十八號巷
    口，即因不勝酒力，自後方追撞由李麗娜所騎乘之車號F3H-
    997號重型機車，致李麗娜人車倒地，受有鼻子、頸部、膝
    蓋等多處傷害（過失傷害部份未據告訴）。嗣警獲報趕赴現
    場，於附近國際路一段一０一號巷口逮捕停留於現場之蕭宇
    志，並當場施以酒測，測得其吐氣酒精濃度高達每公升0.87
    毫克。
二、案經桃園縣政府警察局桃園分局報請臺灣桃園地方法院檢察
    署檢察官偵查起訴。
    理  由
壹、程序事項－證據能力部分
一、被告以外之人審判外陳述筆錄
    按被告以外之人於審判外之言詞或書面陳述，除法律有規定
    者外，不得作為證據。被告以外之人於審判外之陳述，雖不
    符前四條（指刑事訴訟法第一百五十九條之一至第一百五十
    九條之四）之規定，而經當事人於審判程序同意作為證據，
    法院審酌該言詞陳述或書面陳述作成時之情況，認為適當者
    ，亦得為證據。刑事訴訟法第一百五十九條第一項、第一百
    五十九條之五第一項，分別定有明文。查被告於審判程序中
    自白上述犯行，並在本院告以何謂「證據能力」之意旨後，
    對於偵查卷內被告以外之人於審判外之書面陳述筆錄，及其
    他文書證據，包括檢察官於審判期日所提出由證人黃金煌所
    手繪之現場事故及查獲被告地點圖，均不爭執證據能力，公
    訴檢察官對此等證據之證據能力亦不爭執，足見審判外筆錄
    及文書具相當之可信性，依前述「同意性」之傳聞法則例外
    規定，被告以外之人於審判外之陳述均具證據能力。
二、被告審判外之自白
    按被告之自白，非出於強暴、脅迫、利誘、詐欺、疲勞訊問
    、違法羈押或其他不正之方法，且與事實相符者，得為證據
    。被告陳述其自白係出於不正之方式者，應先於其他事證而
    為調查。該自白如係經檢察官提出者，法院應命檢察官就自
    白之出於自由意志，指出證明之方式，依刑事訴訟法第一百
    五十六條第一項、第三項分別定有明文。就被告有利或不利
    於己之陳述，亦應同有適用上述規定意旨之情。查被告於準
    備程序及審判期日，對於公訴檢察官提出其之警詢及偵訊筆
    錄之證據能力均不爭執，本院亦查無明顯事證足證檢、警機
    關於製作該等筆錄，有對被告施以不正方法之情事，是被告
    於審判外之陳述，均係出於任意性之陳述，且與事實相符，
    均具證據能力。
貳、實體事項－證明力部分
甲、有罪部分
一、按被告（或共犯）之自白，不得作為有罪判決之唯一證據，
    仍應調查其他必要之證據，以察其是否與事實相符，刑事訴
    訟法第一百五十六條第二項就此定有明文。其立法目的乃欲
    以補強證據擔保自白之真實性，亦即以補強證據之存在，藉
    以限制向有「證據之王」稱號的自白在證據上之價值，質言
    之，本條項乃對於自由心證原則之限制，關於自白之證明力
    ，採取證據法定原則，使自白僅具有一半之證明力，尚須另
    有其他補強證據以補足自白之證明力。而所謂補強證據，最
    高法院七十四年台覆字第一０號曾經加以闡釋：「指除該自
    白本身以外，其他足資以證明自白之犯罪事實確具有相當程
    度真實性之證據而言。雖其所補強者，非以事實之全部為必
    要，但亦須因補強證據與自白之相互利用，而足以使犯罪事
    實獲得確信者，始足當之」。司法院大法官議決釋字第五八
    二號解釋文後段，對於本條項所謂「其他必要之證據」，著
    有闡釋，足為刑事審判上操作「自白」與「補強證據」時之
    參考標準，茲節錄引述如下：「刑事審判基於憲法正當法律
    程序原則，對於犯罪事實之認定，採證據裁判及自白任意性
    等原則。刑事訴訟法據以規定嚴格證明法則，必須具證據能
    力之證據，經合法調查，使法院形成該等證據已足證明被告
    犯罪之確信心證，始能判決被告有罪；為避免過分偏重自白
    ，有害於真實發見及人權保障，並規定被告之自白，不得作
    為有罪判決之唯一證據，仍應調查其他必要之證據，以察其
    是否與事實相符。基於上開嚴格證明法則及對自白證明力之
    限制規定，所謂『其他必要之證據』，自亦須具備證據能力
    ，經合法調查，且就其證明力之程度，非謂自白為主要證據
    ，其證明力當然較為強大，其他必要之證據為次要或補充性
    之證據，證明力當然較為薄弱，而應依其他必要證據之質量
    ，與自白相互印證，綜合判斷，足以確信自白犯罪事實之真
    實性，始足當之」。
二、按服用毒品、麻醉藥品、酒類或其他相類之物，不能安全駕
    駛動力交通工具而駕駛者，民國八十八年四月二十三日生效
    施行之刑法第一百八十五條之三，將之列於公共危險罪處罰
    ，本條係採抽像危險犯之立法，亦即行為人有服用毒品、麻
    醉藥品、酒類或其他相類之物之行為，致不能安全駕駛動力
    交通工具而仍駕駛者，立法者即擬制行為人所為將製造一個
    社會所不容許之危險，而不待行為人駕駛動力交通工具已發
    生具體危害之公共危險為必要，學理上稱此為抽像危險犯，
    此種規定有先進國家如德、美等國之立法先例可資參考，為
    現代給付福利國家為實現對人民之生存照顧義務，基於國家
    維護公益之立場，所為保障人民權益之立法。又學理上本條
    亦屬行為犯之性質，被告一經有此不能安全駕駛而駕駛之行
    為即成立本罪，不以發生具體危害結果為必要。至所稱「不
    能安全駕駛」，係不確定之法律概念，主管機關法務部即有
    必要提供較為具體之判斷標準，就服用毒品、麻醉藥品部分
    固有明確之判斷標準，就服用酒類部分，參諸道路交通安全
    規則第一百十四條第二款飲酒後其吐氣所含酒精成分超過每
    公升０．二五毫克以上者不得駕車，否則依道路交通管理處
    罰條例第三十五條第一項第一款處以行政罰（九十一年九月
    一日，法律效果為處以新臺幣一萬五千元以上六萬元以下罰
    鍰，並當場移置保管該汽車及吊扣其駕駛執照一年），而處
    以刑罰之行為較處以行政罰之行為應具有更大之不法性，亦
    即二者在不法的「量」上應有所區別，是法務部所訂定之處
    罰認定標準自應超過前揭標準，方符刑罰最後性之原則。按
    參考國外先進國家如德、美等國之認定標準，對於行為人如
    飲酒後其吐氣所含酒精成分已達每公升０．五五毫克或血液
    濃度達０．一一％以上，肇事率為一般正常人之十倍，應認
    已達「不能安全駕駛」之標準，法務部八十八年五月十八日
    法八八檢字第００一六六九號函定有明文，此一認定標準係
    有權機關用以補充並明確本條所謂不能安全駕駛之構成要件
    ，自得為法院審判上所引用。至該數值以下之行為，如輔以
    其他客觀事實得認定行為人不能安全駕駛者，自仍依本條規
    定處罰，自屬當然。
三、又按前述法務部八十八年五月十八日法八八檢字第００一六
    六九號函，性質上乃行政院法務部基於其組織法有職掌研修
    刑法之權限，在執行刑法法律所必要之範圍內，就其細節性
    及技術性之事項所為之「職權命令」，類似學理上之為解釋
    性「行政規則」。職權命令乃我國特有之制度，中央法規標
    準法第七條所明定，而行政機關發布此類執行法律之職權命
    令須符合（一）依據組織法有職權；（二）為執行某一特定
    法律所必要；（三）須僅就細節性技術性之事項為之等要件
    ，此為司法院大法官議決釋字第三六七號、第三九四號等多
    號解釋所明定之原則。性質上既為行政命令，自得為司法機
    關於個案審判時所參考或援用，惟此類職權命令因涉及人民
    權益，須經發布等公布程序使受規範之人民知悉始為妥當，
    八十八年二月三日公布，九十年元月一日施行之行政程序法
    第一百六十條第二項亦對解釋性之行政規則規定須經「發布
    」之方式使人民知悉。查本件解釋函法務部選擇以「會議紀
    錄」之形式「檢送」各有關機關，未以發布或公告等方式使
    人民知悉，程序上非無瑕疵，惟該會議紀錄所訂標準業經刊
    載於法務部公報第二二八期第二十七頁以下，亦經媒體廣泛
    報導周知，參以該標準業經執法機關引為執行依據數年有餘
    ，本院援引行政程序法第一百五十四條第二項之法理，認其
    至少已產生事實上之拘束力，在現今資訊取得容易科技發達
    的時代，如無確切事證足以推翻下，人民尚難謂不知悉本項
    執行標準，惟法務部仍應速以發布或公告等方式補正此一程
    序上瑕疵為宜。
四、再按參考國外先進國家如德、美等國之認定標準，對於行為
    人如飲酒後其吐氣所含酒精成分已達每公升０．五五毫克或
    血液濃度達０．一一％以上，肇事率為一般正常人之十倍，
    業經外國臨床實驗有數據足證，就此專業性之判斷結果，基
    於「判斷餘地」原則上不受司法審查之法理，除該判斷結果
    有顯然違法，如引為實驗之事實資料或數據顯有錯誤、有專
    斷或與事件無關之因素考慮在內、或認定有違一般公認有效
    的評價標準等情事外，法院即應尊重此專業判斷。即審判實
    務上以之作為認定本罪構成要件之「證據要素」，亦即在無
    其他可資佐證之證據資料下，前述數值之存在為認定本罪成
    立之必要證據。當然，基於司法個案審查之原則，在低於前
    述標準之情形，如輔以其他客觀事證等情狀，得認定行為人
    不能安全駕駛者，司法機關於此即不受此標準之拘束，併此
    敘明。
五、訊據被告對於上述犯罪事實坦承不諱，核與被告之警詢自白
    筆錄相符，並有桃園縣政府警察局刑法第一百八十五條之三
    案件觀察紀錄表、酒精測定紀錄表、舉發違反道路交通管理
    事件通知單各一件在卷可查。被告經警酒精測試結果吐氣所
    含酒精成分高達每公升０．八七毫克，已達前述法務部所公
    告且為國人一般平均人之標準，尤輔以被告自後方追撞李麗
    娜機車之情觀之，顯見被告此一酒精濃度已嚴重影響其駕駛
    動力交通之能力，被告飲酒後駕駛動力交通工具，係不能安
    全駕駛動力交通工具而駕駛，上述證據經與被告之自白互核
    一致，足認被告之自白與事實相符。是本件事證明確，被告
    犯行堪以認定，應依法論科。
六、核被告所為係犯刑法第一百八十五條之三之醉態不能安全駕
    駛罪。另查被告有如事實欄所載之犯罪科刑及執行完畢紀錄
    ，有臺灣高等法院被告前案紀錄表一件在卷可查，其受徒刑
    執行完畢後，於五年內故意再犯本件有期徒刑以上之罪，為
    累犯，應依刑法第四十七條第一項規定，加重其刑。爰審酌
    被告前有多次醉態不能安全駕駛罪之犯罪素行，經多次判處
    有期徒刑仍不知悔改，依舊我行我素，而於飲酒後，仍駕駛
    動力交通工具上路，危及道路交通安全，且缺乏尊重其他用
    路人生命、身體及財產安全之觀念，且造成被害人受傷之結
    果，犯後於警詢、偵查中坦承犯行之犯後態度，及檢察官具
    體求處重刑等一切情狀，從重論處如主文所示之刑。至檢察
    官另以被告屢因酗酒犯罪，聲請另依刑法第八十九條規定，
    宣告於刑之執行完畢後，令入相當處所，施以禁戒處分等語
    。查被告經本院論處上述長期自由刑，其執行徒刑期間之矯
    治措施，應足達懲教目的，且被告雖有多次醉態駕駛犯行，
    惟尚難據以即遽認被告有酗酒惡習，檢察官此處聲請尚無理
    由，附此敘明。
乙、無罪部分
一、公訴意旨另（略以）：蕭宇志於醉態不能安全駕駛發生車禍
    致李麗娜受傷後，未將之送醫救治，並等候警方前來處理，
    即逃離現場，嗣警獲報趕赴現場，始在國際路一段一０一號
    巷口逮捕蕭宇志等語。因認被告涉犯刑法第一百八十五條之
    四之肇事致人傷而逃逸罪。
二、檢察官認被告涉犯上述罪嫌，無非係以證人即被害人李麗娜
    、證人黃金煌即現場承辦員警之結證證詞、李麗娜受傷之相
    片，及被告所辯前後不一，並認被告雖於車禍發生後有撥打
    一一０報案之紀錄，然報案時係以匿名為之，且報案後旋即
    離開現場，未等候警察到場處理，益足證被告於本件車禍發
    生後，因恐警察到場後對其施作酒測，及避免車禍肇事身分
    曝光，遂以匿名方式報案，並於報案同時逃離現場。訊據被
    告固不否認其肇事致被害人受傷之事實，惟堅決否認有逃離
    現場規避刑責之意思，辯稱（略以）：我當時還有撥打一一
    九（應係指一一０之誤）報警，當初撞到人的時候，我還有
    請邱文德過來幫我處理，邱文德告訴我說李麗娜表示沒事，
    叫我趕快走，但是我沒有走等語。
三、按犯罪事實應依證據認定之，無證據不得推定其犯罪事實。
    又不能證明被告犯罪者，應諭知無罪之判決，刑事訴訟法第
    一百五十四條第二項、第三百零一條第一項分別定有明文。
    再按刑事訴訟上證明之資料，無論其為直接證據或間接證據
    ，均須達於通常一般之人均不致有所懷疑，而得確信其為真
    實之程度，始得據為有罪之認定，若其關於被告是否犯罪之
    證明未能達此程度，而有合理之懷疑存在時，致使無從形成
    有罪之確信，在刑事訴訟「罪疑唯輕」、「無罪推定」原則
    下，根據「罪證有疑，利於被告」之證據法則，即不得遽為
    不利被告之認定，最高法院七十六年台上字第四九八六號判
    例意旨曾強調此一原則，足資參照。又按最高法院於九十二
    年九月一日刑事訴訟法修正改採當事人進行主義精神之立法
    例後，特別依據刑事訴訟法第一百六十一條第一項規定（檢
    察官就被告犯罪事實，應負舉證責任，並指出證明之方法）
    ，再次強調謂：「檢察官對於起訴之犯罪事實，應負提出證
    據及說服之實質舉證責任。倘其所提出之證據，不足為被告
    有罪之積極證明，或其指出證明之方法，無從說服法院以形
    成被告有罪之心證，基於無罪推定之原則，自應為被告無罪
    判決之諭知」等語（最高法院九十二年台上字第一二八號判
    例意旨參見）。此即學說所指基於嚴格證明法則下之「有罪
    判決確信程度」，對於被告是否犯罪之證據應證明至「無庸
    置疑」之程度，否則，於無罪推定原則下，被告自始被推定
    為無罪之人，對於檢察官所指出犯罪嫌疑之事實，並無義務
    證明其無罪，即所謂「不自證己罪原則」，而應由檢察官負
    提出證據及說服之責任，如檢察官無法舉證使達有罪判決之
    確信程度，以消弭法官對於被告是否犯罪所生之合理懷疑，
    自屬不能證明犯罪，即應諭知被告無罪。另按告訴人之告訴
    ，係以使被告受刑事訴追為目的，是其陳述是否與事實相符
    ，仍應調查其他證據以資審認。最高法院五十二年台上字第
    一三００號判例亦有明文。此項證明力限制之法則，自同樣
    適用於非告訴乃論案件之被害人。又按被害人所述被害情形
    如無瑕疵，而就其他方面調查又與事實相符，其供述固足採
    為科刑之基礎，倘其指述被害情形尚有瑕疵，則在此瑕疵未
    究明前，遽採為論罪科刑之根據，即難認為適法。最高法院
    六十一年台上字第三０九九號判例。
四、次按刑法第一百八十五條之四駕駛動力交通工具肇事，致人
    死傷而逃逸罪，行為人之駕車肇事致人死傷雖非出於故意，
    但仍須先有駕駛動力交通工具肇事致人死傷之事實，嗣猶故
    為逃逸，始足當之。其立法意旨，係為維護交通安全，加強
    救護，減少被害人之死傷，促使駕駛人於肇事後，能對被害
    人即時救護，而增設本條關於肇事致人死傷而逃逸之處罰規
    定，用以處罰明知肇事致人死傷而未盡救護義務之責及企圖
    脫免責任之人。是本條之犯罪，就肇事部分不以故意為要件
    ，就逃逸部分，則應以故意為必要；即肇事之行為人對已經
    發生死傷之結果業已有所認識，卻仍逕行逃逸以規避責任為
    要件。換言之，該條所謂「逃逸」係指行為人主觀上對其駕
    駛動力交通工具肇事致人死傷已有認識，客觀上並有擅自離
    開肇事現場（以規避刑責）之行為而言。最高法院九十六年
    度臺上字第六六二六號、九十九年度臺上字第七七三七號判
    決意旨參見。至本條向經實務認為屬刑法第二百九十三條遺
    棄罪之特別規定，卻未限縮構成要件之「傷」於「重大不治
    或難治而有危及生命危險」之程度；以及立法者何以僅針對
    交通犯罪行為人，誡命不得有逃逸行為，卻容許其他嚴重之
    犯罪行為（例如殺人、放火罪等）得有藏匿、逃逸之自由，
    而有違平等原則及侵害不自證己罪原則等質疑，始終未解。
    本院認本案尚難證明被告有逃逸之主觀犯意及行為，因而上
    述質疑於本案尚不具重要關聯性，合先敘明。
五、經查被告駕車與被害人李麗娜之機車不慎發生追撞，致被害
    人受有如事實欄所載身體傷害之事實，業據被告自承在卷，
    並核與被害人之警詢、偵訊筆錄相符，堪認屬實，足認被告
    對本件肇事應有認識及過失。又被告為警查獲當時，並非於
    肇事現場，而係距離現場約八十九公尺之地點，亦即被告是
    在桃園縣桃園市○○路○段九十八巷口肇事，後來沿國際路
    一段往八德市方向行進，再右轉國際一路當時為工地的巷口
    ，此有現場處理警員黃金煌手繪並實地測量之肇事逃逸現場
    圖附卷可證，亦經證人即同至現場處理並查獲被告之警員王
    鵬傑結證證述在卷，至證人黃金煌於偵查中證述距離約五十
    公尺等語，係未經實地勘測之目視推斷結果，自應以上述現
    場圖所載之八十九公尺為真。是本件爭點厥為，被告於肇事
    致被害人受傷後，前往上述查獲地點之動機及目的是否為逃
    逸以規避本件責任。經查固然證人李麗娜於警詢、偵查中均
    證稱（略以）：遭被告撞倒後，被告是以跑步方式離開現場
    等語，惟被告卻僅於不遠處即相距約八十九公尺之地點經警
    查獲，即使如證人王鵬傑所稱，自接獲報案至現場約五至十
    分鐘的時間，被告如以跑步方式逃離現場，絕對有充裕之時
    間，而不致僅離開八十九公尺，且於警查獲時，其係坐在地
    上，並無繼續行進之舉，亦為證人王鵬傑於本院、證人黃金
    煌於偵訊中證述相符在卷。至證人黃金煌於偵訊中轉述被害
    人李麗娜之陳述謂：「被害人說她有當場要求被告不能離開
    」等語，不僅屬傳聞陳述，依法並無例外允許有證據能力之
    法定事由，其是否有無證據能力，已甚有疑，且經核李麗娜
    之警詢、偵訊筆錄俱無如此陳述，且亦與證人王鵬傑於本院
    證述，其並未聽見李麗娜如此告知等語，顯有不符，更遑論
    被告已處於嚴重酒醉狀態，即令李麗娜確有此言，被告是否
    有聽進被害人此項要求，亦非無疑；且李麗娜於偵訊尚證稱
    （略以）：「被告的朋友就一直靠近我，並說他認識很多人
    ，他說不用報警，我賠妳錢」等語（參見偵查卷第七十一頁
    ），所謂被告之朋友即指證人邱文德，此與被告所辯其要求
    邱文德幫其處理與李麗娜之賠償等語尚符，至李麗娜於偵訊
    時另證稱「後來這個人自己也跑掉了」等語，顯與證人王鵬
    傑於本院審理中結證稱（略以）：「在現場詢問被告時，邱
    文德留在現場沒有離開，現場詢問被告時，邱文德是在旁邊
    」、「肇事現場時，被告與邱文德還有對話，感覺他們就是
    朋友」等語不符，而足認邱文德並未如被害人所言也跑掉了
    。甚至因為邱文德於警察到場處理前即出現在現場，被害人
    李麗娜因而理解為騎機車有兩人，王鵬傑於發現被告前亦先
    於肇事地點見到邱文德，王鵬傑甚且一度以為係由被告騎機
    車搭載邱文德，而與李麗娜發生車禍。是被害人對於被告究
    竟是否逃跑、被告之友人是否亦逃跑等情，其陳述偏重有利
    被害人之立場，而不免有誇大之嫌，難以遽信。
六、再查公訴檢察官於審判期日詰問證人王鵬傑，就其當日查獲
    被告之經過證稱（略以）：「當日接受一一０報案說桃園縣
    桃園市○○路○段九十八巷有車禍，我們共四名警員到現場
    ，黃金煌也有到，現場當時只有被害人李麗娜、邱文德在場
    ，被害人李麗娜好像是中國大陸人，她告訴我們騎機車之肇
    事者跑到對面的巷子去，我當下一個人跑去對面的巷子看，
    看到一名男子坐在地上休息，我將他拉起來，拉起來時，聞
    到他身上有酒味，我請他回到桃園縣桃園市○○路○段九十
    八巷口讓被害人指認是否是他騎機車，被害人指認後表示確
    實是該人亦即被告騎機車肇事的。在找到被告之前，邱文德
    說他與朋友一起出來喝酒，然後出車禍，當時我也沒有詢問
    他跟哪個朋友去喝酒，邱文德沒有告訴我被告到哪裡去了，
    當時我沒有很注意邱文德說什麼，我比較在意被害人李麗娜
    說什麼，李麗娜沒有告訴我說被告是去上廁所。我看到被告
    坐在地上時，問他剛剛是否有與人家發生車禍，他好像以台
    語回以『沒有吧』，我就說那我們到現場看看，就在旁邊而
    已，我還有問他為何要跑，他說沒有跑，只是到旁邊而已，
    沒有提到他去尿尿的事情」等語。王鵬傑並證以：「被告確
    實是坐在查獲地點之地上，他的樣子沒有要回到肇事地點的
    跡象，當時我還要出一點力氣才可以拉起被告，這是當時認
    為他有逃逸之原因」等語。惟查依證人所述，被告可謂係無
    力癱坐於查獲地點，而依現場圖示及相片，被告所癱坐之地
    點，距肇事地點僅不到百公尺，且並無何隱蔽物可言，即令
    以王鵬傑所指接獲報案後最快到達現場的五分鐘計算，被告
    非無充裕時間逃逸，其竟選擇癱坐於肇事地點不遠處，自難
    據以認定被告有逃逸之情。至證人王鵬傑另證稱（略以）：
    「查獲被告之地點是工地，被告真要上廁所，並不需要跑到
    巷子內，且真是要尿尿，也應該在尿尿完後回到現場，而不
    是停在查獲地點。以我們員警到達現場處理之時間要花五分
    鐘左右，加上當事人報警的時間，就算給被告十分鐘，一個
    男人尿尿需要花到十分鐘的時間嗎」等語，亦顯然誤將小解
    時間不當放大，蓋被告不論走或跑到查獲地點即需要時間，
    即使小解完畢，或許早已癱坐地上許久，至於被告何以不再
    回到肇事地點，或許出於疲累，或許出於其友人邱文德已出
    面為其解決賠償情事，又或許僅係單純不欲與被害人接觸，
    更或許稍事休息即欲走回肇事地點，祇是恰好警察已到現場
    處理。無論如何，被告停留癱坐於查獲地點之動機多端，固
    然有可能就是欲逃逸不及，然除於上述其他多端情事，亦非
    無合理懷疑，是尚難以其未即時回到肇事地點，即認定其有
    逃逸之舉。
七、此外，證人邱文德於審判期日結證稱（略以）：「住在桃園
    縣桃園市○○路○段九十八巷五十二號八樓之三有十餘年，
    車禍地點距離我家約三百公尺。當日並非被告載我去撞到被
    害人，是被告先到我家，我們一人喝兩瓶啤酒，之後被告從
    我家要離開，我還請他慢慢走，他先離開，過一陣子，我要
    下來買香煙，結果發現被告在附近晃，他說與人家相撞，我
    問他有無報警、叫救護車，他說他報警了，我還跟被害小姐
    說不用怕、不要哭，被告已經報警處理，等警察來，我會聯
    絡被告家人來與她和解」、「被告沒有向被害人說他要去哪
    裡，本來被告要在電線桿旁邊拉褲子，像要尿尿，我還打被
    告一下，說人家被害人都嚇哭了，你還在幹嘛，結果被告才
    說他要去尿尿，但我也不知道他後來有無尿尿」等語。足認
    被告離去肇事地點係為小解之目的而避開女性被害人，非無
    合理懷疑，且邱文德停留於現場與被害人談及和解意願，即
    使邱文德希望被害人不要報警，表示欲私下和解，亦屬可接
    受之社會常情，且不能謂此舉違法，更難據以認定係助被告
    逃逸之意，蓋邱文德畢竟並未離開，直到警察到場，更遑論
    邱文德所證稱，被告告以被告已經報警，核與被告所辯已報
    警相符，又經核偵查卷所附「桃園縣政府警察局勤務指揮中
    心受理案件紀錄表」確有報案電話0000000000號（參見偵查
    卷第八十頁），而該支報案手機經本院依職權函查申請人為
    「蕭民宗」，住址與被告相同（參見本院卷第三十一頁）。
    此與被告所辯其業已當場報警，係以其所使用，其弟弟申請
    之手機報警等語相符，堪信為真。足認被告於肇事後未久確
    有以所使用之手機報警。至偵查檢察官認被告係以匿名報警
    ，係為避免其身分曝光，而認被告有逃逸之想法等語，本院
    以為，被告所使用之手機為其弟申請，不難據以查出使用者
    為被告，更何況報案人未提供姓名，不代表即有隱匿之意思
    ，檢察官此處之懷疑尚屬有疑。
八、末查被告對於何以離開肇事地點，而至不到百公尺外之查獲
    地點緣由，固然於警詢、偵查中曾有不一致之供述，或辯稱
    係被害人要其離開，或辯稱係為小解而離開，甚或曾辯稱是
    為了招攬計程車回家等語。惟上述緣由並非不能併存之動機
    ，又即令被告說謊，然說謊之動機多端，實質上無罪之人，
    為取信他人編造謊言，亦屬常見。審判實務上屢見被告為能
    取信法官，而擅自編造自認更合理之動機或情節，固然不無
    弄巧成拙之可能，惟被告所為不一致甚或矛盾之抗辯，亦僅
    得作為品格證據使用，以檢驗被告是否誠實性格、辯稱是否
    可信等，至於被告究有無實體構成要件事實之犯行，仍應由
    檢察官指出證明方法定盡其說服責任，如檢察官之舉證難以
    消弭本院所生合理之懷疑，基於無罪推定原則，僅能為無罪
    之諭知。是尚難以被告所辯有所矛盾，即認定被告涉犯本罪
    。
九、綜上所述，檢察官指出證明被告肇事致人傷而逃逸之證據方
    法，因被告曾於現場迅即以自己胞弟之手機報警，其主觀上
    是否有逃逸之意，尚有合理懷疑；又被告僅離去肇事地點不
    及百公尺之不遠處，且於尚屬充裕的時間內，其並未有繼續
    行進之舉，反係癱坐於地上，且其友人始終停留於肇事地點
    與被害人就是否賠償有所交流，被告於警察到場時亦無任何
    抗拒之行為，客觀上難認有一走了之的逃逸行為。此外，查
    無其他積極之證據，足認被告確有檢察官所指犯行。既有如
    上合理懷疑被告並非逃逸，而不能證明被告有罪，依法自應
    諭知無罪之判決，以示審慎。
據上論斷，應依刑事訴訟法第二百九十九條第一項前段、第三百
零一條第一項，刑法第一百八十五條之三、第四十七條第一項，
刑法施行法第一條之一第一項，判決如主文。
中    華    民    國   100    年    3     月    16    日
                  臺灣桃園地方法院交通法庭
                      審判長法  官  錢  建  榮
                            法  官  陳  德  池
                            法  官  游  智  棋
以上正本證明與原本無異。
如不服本判決應於收受判決後10日內向本院提出上訴書狀，並應
敘述具體理由。其未敘述上訴理由者，應於上訴期間屆滿後20日
內向本院補提理由書（均須按他造當事人之人數附繕本）「切勿
逕送上級法院」。
                            書記官  陳  育  萱
中    華    民    國   100    年    3     月    23    日
附錄本案論罪科刑法條：
中華民國刑法第一百八十五條之三
服用毒品、麻醉藥品、酒類或其他相類之物，不能安全駕駛動力
交通工具而駕駛者，處一年以下有期徒刑、拘役或科或併科十五
萬元以下罰金。